【裁判字號】    99,訴,117
【裁判日期】    990331
【裁判案由】    毒品危害防制條例
【裁判全文】
臺灣臺北地方法院刑事判決              99年度訴字第117號
    公  訴  人  臺灣臺北地方法院檢察署檢察官
    被      告  甲○○
上列被告因違反毒品危害防制條例案件，經檢察官提起公訴（99
年度撤緩偵字第10號），被告就被訴事實為有罪之陳述，本院合
議庭裁定由受命法官獨任進行簡式審判程序，判決如下：
    主      文
甲○○施用第一級毒品，累犯，處有期徒刑捌月。
    事實及理由
一、程序部分：本件係經被告甲○○於本院準備程序時，就被訴
    事實為有罪之陳述，經受命法官告知被告簡式審判程序之旨
    ，並聽取檢察官及被告之意見後，本院合議庭裁定由受命法
    官獨任以簡式審判程序加以審理，則依據刑事訴訟法第273
    條之2、同法第159條第2項之規定，不適用傳聞法則有關限
    制證據能力之相關規定；並依同法第310條之2準用同法第45
    4條之規定，製作略式判決書，依法僅需記載犯罪事實、證
    據名稱及應適用之法條，並得以簡略方式為之，如認定之犯
    罪事實、證據及應適用之法條，與檢察官聲請簡易判決處刑
    書或起訴書之記載相同者，得引用之，合先敘明。
二、本件犯罪事實，除均引用檢察官起訴書（如附件）相同部分
    之記載外，於犯罪事實第3行補載：「‧‧‧於前揭強制戒
    治執行完畢釋放後5年以內，已於91年4月間，因施用第一級
    毒品，經本院以91年度訴字第636號判處有期徒刑7月確定，
    於93年4月22日執行完畢。復於93年9月間，‧‧‧」、第9
    至10行更載：「於97年2月1日經警採尿前往前回溯26小時（
    不含為警查獲迄經警採尿止之期間）內之某日時，在其位於
    臺北市萬華區○○○路○段155巷2號11樓住處內，以將海洛
    因加水溶解置於針筒（未扣案）內注射方式，施用第一級毒
    品海洛因1次（尚無證據證明其有逾1次之施用行為）‧‧‧
    」；證據增載：被告於本院審理時坦承犯行，並當庭為認罪
    之表示（見本院卷99年3月25日審判筆錄）、勘察採證同意
    書、贓證物品清單各1紙；應適用之法條補充：（一）按毒
    品危害防制條例業於92年7月9日修正公布，自93年1月9日施
    行，其中第20條、第23條將施用毒品之刑事處遇程序，區分
    為「初犯」及「5年內再犯」、「五年後再犯」。依其立法
    理由之說明：「初犯」，經觀察、勒戒或強制戒治後，應為
    不起訴處分或不付審理之裁定；經觀察、勒戒或強制戒治執
    行完畢釋放後，「5年內再犯」者，因其再犯率甚高，原實
    施之觀察、勒戒及強制戒治既已無法收其實效，爰依法追訴
    或裁定交付審理。至於經觀察、勒戒或強制戒治執行完畢釋
    放後，「5年後再犯」者，前所實施之觀察、勒戒或強制戒
    治已足以遮斷其施用毒品之毒癮，為期自新及協助其斷除毒
    癮，仍適用「初犯」規定，先經觀察、勒戒或強制戒治之程
    序。從而依修正後之規定，僅限於「初犯」及「5年後再犯
    」2種情形，始應先經觀察、勒戒或強制戒治程序。倘被告
    於5年內已再犯，經依法追訴處罰，縱其第3次（或第3次以
    上）再度施用毒品之時間，在初犯經觀察、勒戒或強制戒治
    執行完畢釋放5年以後，已不合於「5年後再犯」之規定，且
    因已於「5年內再犯」，顯見其再犯率甚高，原實施觀察、
    勒戒或強制戒治，已無法收其實效，即應依該條例第10條處
    罰（最高法院95年度第7次刑事庭會議決議意見可供參照）
    。被告於90年8月26日強制戒治期滿執行完畢釋放後，5年內
    ，復因於91年4月間及93年9月間，分別因施用第一級毒品，
    經本院判刑確定等情，有臺灣高等法院被告前案紀錄表存卷
    足憑。故被告本案施用毒品犯行，雖距首揭強制戒治執行完
    畢釋放時，已逾5年，惟揆諸前揭說明，仍應依法追訴處罰
    ，而無毒品危害防制條例第20條第3項規定之適用至明。（
    二）被告持有第一級毒品之低度行為，已為施用之高度行為
    所吸收，不另論罪。
三、爰審酌被告有詐欺等之前科，素行不端，有上揭被告前案紀
    錄表存卷可查，其因施用毒品犯行，已經觀察、勒戒及強制
    戒治之治療程序，詎仍不思悔改，徹底袪除施用毒品之惡習
    ，再犯本案施用第一級毒品犯行，其陷於毒癮難以自拔、意
    志力甚為薄弱，未能善體國家設置觀察、勒戒機構，協助毒
    品施用者戒除毒癮之美意，惟念及被告本件施用毒品犯行，
    在本質上乃屬戕害自己身心健康之行為，尚未有嚴重破壞社
    會秩序或侵害他人權益之情形，且其於偵查中及本院審理時
    業坦承犯行，犯後態度尚佳及其生活狀況、智識程度等一切
    情狀，量處如主文所示之刑，以示懲戒。至於被告自承供本
    案施用毒品所用之針筒，因未扣案，未曾鑑驗其內有無含毒
    品殘渣附合而屬違禁物，為免將來執行之困難，自不為沒收
    之諭知，附此陳明。
四、爰依刑事訴訟法第299條第1項前段、第273條之1第1項、第3
    10條之2、第454條第1項、第2項，毒品危害防制條例第10條
    第1項，刑法第11條前段、第47條第1項，判決如主文。
五、如不服本件判決，得自收受判決送達之日起10日內，向本院
    提起上訴。
本案經檢察官盧慧珊到庭執行職務。
中    華    民    國    99    年    3     月    31    日
                         刑事第十六庭 法  官    徐千惠
上正本證明與原本無異。
如不服本判決應於收受送達後10日內向本院提出上訴書狀，並應
敘述具體理由；其未敘述上訴理由者，應於上訴期間屆滿後20日
內向本院補提理由書（均須按他造當事人之人數附繕本）「切勿
逕送上級法院」。
                                      書記官    高心羽
中    華    民    國    99    年    4     月    1     日
附件：（99年度撤緩偵字第10號起訴書）
附錄本案論罪科刑法條：
毒品危害防制條例第10條
施用第一級毒品者，處六月以上五年以下有期徒刑。
施用第二級毒品者，處三年以下有期徒刑。

司法院資訊處製作；財團法人民間司法改革基金會備份。
